【裁判字號】    92,簡上,376
【裁判日期】    921128
【裁判案由】    竊盜
【裁判全文】
臺灣高雄地方法院刑事判決                        九十二年度簡上字第三七六號
    上  訴  人  臺灣高雄地方法院檢察署檢察官
    被      告  甲○○
右列被告因竊盜案件，不服臺灣高雄地方法院高雄簡易庭九十二年度簡字第二二Ｏ三
號，中華民國九十二年六月二十三日第一審簡易判決（聲請簡易判決處刑書案號：臺
灣高雄地方法院檢察署九十二年度偵字第一Ｏ七四一號），提起上訴，本院管轄之第
二審合議庭判決如左：
    主  文
原判決撤銷。
甲○○以不正方法將不正指令輸入電腦，製作財產權之變更紀錄，得財產上之不法利
益，處有期徒刑貳月，緩刑貳年。
    事  實
一、甲○○於民國九十年間因乙○○告知，得知乙○○所有之遊戲橘子數位科技股份
    有限公司（下稱遊戲橘子公司）所管理維護之「天堂」線上遊戲帳號及密碼，竟
    意圖為自己不法之利益，於九十二年二月十二日十二時四十四分至四十八分許，
    在其高雄縣岡山鎮○○○路一三八號十一樓之十之住處，先輸入其所有之帳號及
    密碼，登入天堂遊戲伺服器，並操作該帳號所代表之虛擬人物「迴虫王子」，嗣
    以輸入乙○○之遊戲帳號及密碼，登入橘子公司所管理維護之「愛神」伺服主機
    之不正方法，連結進入「天堂」線上遊戲，使遊戲橘子公司因而陷於錯誤，誤以
    為乙○○本人親自上網玩「天堂」遊戲，而提供該線上遊戲伺服主機「愛神」予
    甲○○使用，因而免除甲○○本需支付遊戲橘子公司「天堂」線上遊戲之代價，
    甲○○因而得以連結進入「天堂」線上遊戲，並操作乙○○之帳號所代表之虛擬
    人物「喵兒公主」，取得對該帳號之支配權後，將代號為「喵兒公主」所持有「
    ＋７精靈鍊甲」、「＋５力量手套」等三十八件寶物、裝備等虛擬財物，移轉至
    其自己所扮演之角色「迴虫王子」上，破壞乙○○對該等具有現實生活財產價值
    之虛擬裝備、寶物之持有支配狀態，建立自己之持有支配關係，致乙○○在「天
    堂」遊戲「愛神」伺服主機內儲存之虛擬財物電磁紀錄因而消失。嗣因乙○○發
    覺而報警循線查獲。
二、案經台北縣政府警察局板橋分局報告台灣高雄地方法院檢察署檢察官聲請簡易判
    決處刑。
    理  由
一、訊據被告甲○○對於右揭事實坦誠不諱，核與告訴人乙○○於警詢中指訴之情節
    大致相符，並有被告操作乙○○所有之遊戲帳號下代號為「喵兒公主」虛擬人物
    之虛擬寶物、裝備之道具流向紀錄表、道具接受者（即被告甲○○）會員資料、
    天堂遊戲歷程紀錄表、遊戲橘子公司帳號證明書各一份在卷可稽，足徵被告自白
    與事實相符，是本件事證明確，被告犯行堪予認定。
二、按「天堂」網路遊戲虛擬世界之道具，係由遊戲者在遊戲進行中，依遊戲者之能
    力及經驗值之提升而取得，道具之性質係以電子、磁性或其他無法以人之知覺直
    接認識之方式所製成之紀錄，而供電腦處理之用。次按，線上遊戲之帳號角色及
    裝備資料，均係以電磁紀錄之方式儲存於遊戲伺服主機，遊戲帳號所有人對於角
    色及裝備之電磁紀錄擁有支配權，可任意處分或移轉角色及寶物；又上述之角色
    與裝備雖為虛擬，然於現實世界中均有一定之財產價值，遊戲者可透過網路拍賣
    或交換，與現實世界之財物並無不同，故線上遊戲之角色及裝備，自屬刑法詐欺
    罪所欲保護之法益。再被告以不正指令進入遊戲橘子公司客戶帳號變更告訴人之
    電磁紀錄（天堂遊戲之虛擬寶物、裝備），必須利用遊戲伺服主機所創造出之虛
    擬空間，方能支配使用，無法經由單機複製，且須經由「天堂」線上遊戲伺服主
    機，變更告訴人所持有之「天堂」遊戲虛擬寶物、裝備等電磁紀錄，始可取得告
    訴人持有上述寶物、裝備而享有之利益。又被告輸入告訴人之遊戲帳號及密碼登
    入「天堂」網路遊戲伺服主機，免除支付遊戲橘子公司所管理之「天堂」網路線
    上遊戲之對價，亦有為自己不法利益之意圖，是核被告所為，係犯刑法第三百三
    十九條之三第二項以不正方法將不正指令輸入電腦而不法取得利益罪。
三、原審對於被告論罪科刑，固非無見，惟本件被告係以輸入不正指令，經由「天堂
    」線上遊戲伺服主機，變更告訴人乙○○所持有之「天堂」遊戲中之虛擬寶物、
    裝備等電磁紀錄，而取得乙○○持有上述寶物、裝備所享有之利益，且本件被告
    係以刑法第三百三十九條之三所示「以不正方法變更乙○○之電磁紀錄」之方式
    ，而獲取財產上之不法利益，與竊盜罪係以「破壞持有關係」之方式取得他人財
    產有別（參見林山田著，刑法各罪論上冊第四百三十頁，二ＯＯＯ年十二月版）
    ，是被告之犯行自與竊盜罪無涉。再被告之上開行為雖亦有涉及與刑法第三百三
    十九條第二項詐欺得利相同性質之概念，然刑法第三百三十九條之三，係立法者
    對於以輸入不正指令於電腦而不法取得財產及利益之犯罪態樣，即類似行騙之不
    正方法而破解電腦等電子機器設備之目的設計，而遂行犯罪目的，因係以電子機
    器設備為侵害對象，惟機器之「陷於錯誤」，並不等同於刑法第三百三十九條詐
    欺罪「使人限於錯誤」之情事，故為填補法律之漏洞，特別所為之立法（參見林
    山田著，前揭書，第四百二十九頁至四百三十頁），是被告之上開行為，亦無適
    用刑法第三百三十九條第二項之餘地，原判決認被告所為係犯刑法第三百三十九
    條第二項之詐欺得利罪，及認被告之行為亦涉犯刑法第三百二十條第一項之竊盜
    罪，即有未合。至檢察官上訴意旨雖指摘：刑法業經增訂第三百五十九條規定：
    「無故取得、刪除或變更他人電腦或其相關設備電磁記錄，致生損害於公眾或他
    人者，處五年以下有期徒刑、拘役或科或併科二十萬元以下之罰金」，因此，本
    件被告竊取告訴人三十八項天堂虛擬裝備道具之電磁記錄行為，符合前開刑法第
    三百五十九條之構成要件，是被告行為後法律已有變更，原審未及依刑法第二條
    第一項規定比較新舊法，適用最有利被告之法律，而逕依刑法第三百二十三條、
    第三百二十條第一項之竊盜電磁記錄罪、第三百三十九條第二項之詐欺得利罪論
    科刑，自有未洽等情，然被告所涉犯者為刑法第三百三十九條之三第二項，已如
    前述，且增定刑法第三百五十九條之構成要件並無法將被告之上開犯行全部予以
    包括評價；及被告之行為亦無法以刑法第三百三十九條第二項相繩，亦如前述，
    是檢察官執此上訴即非有據，惟原判決既有上開所述未洽之處，自應由本院撤銷
    改判。爰審酌被告因一時貪念，誤蹈刑章，並參酌其犯罪動機、目的、手段、所
    獲取之不法利益之價值及對被害人所生之危害，犯罪後坦承犯行等其他一切情狀
    ，量處如主文第二項所示之刑。末查，被告前未曾受有期徒刑以上刑之宣告，其
    因一時失慮，偶罹刑典，事後已坦承犯行，深具悔意，經此刑之宣告後，應知警
    惕而無再犯之虞，本院因認暫不執行其刑為當，予以宣告緩刑二年，用啟自新。
據上論斷，應依刑事訴訟法第四百五十五條之一、第三百六十九條第一項、第三百六
十四條、二百九十九條第一項前段，刑法第三百三十九條之三第二項、第一項、第七
十四條第一款，判決如主文。
本案經檢察官丙○○到庭執行職務。
中      華      民      國    九十二    年     十一     月    二十八    日
                                  臺灣高雄地方法院刑事第十一庭
                                      審判長法  官  李  璧  君
                                            法  官  卓  立  婷
                                            法  官  吳  志  豪
右正本證明與原本無異。
不得上訴。
                                            書記官  邱  秋  珍
中      華      民      國    九十二    年     十一     月    二十八    日
附錄本案論罪科刑法條全文︰
中華民國刑法第三百三十九條之三
  意圖為自己或第三人不法之所有，以不正方法將虛偽資料或不正指令輸入電腦或其
  相關設備，製作財產權之得喪、變更紀錄，而取得他人財產者，處七年以下有期徒
  刑。
  以前項方法得財產上不法之利益或使第三人得之者，亦同。


司法院資訊處製作；財團法人民間司法改革基金會備份。
